【裁判字號】    97,訴,1463
【裁判日期】    971017
【裁判案由】    侵權行為損害賠償
【裁判全文】
臺灣高雄地方法院民事判決              97年度訴字第1463號
原      告  甲○○
被      告  丙○○
                      之1
右當事人間請求損害賠償事件，原告提起刑事附帶民事訴訟（民
國96年度附民字第323 號），經本院刑事庭移送民事庭審理，本
院於民國97年10 月3 日言詞辯論終結，判決如下：
    主      文
被告應給付原告新台幣貳拾萬元，及自民國九十六年十一月二十
七日起至清償日止，按週年利率百分之五計算之利息。
原告其餘之訴駁回。
本判決第一項得假執行。
原告其餘假執行之聲請駁回。
    事實及理由
一、原告主張：被告知悉原告積欠地下錢莊債務，為使原告與其
    雇主即訴外人楊富川及王仁賢處理債務，乃於民國96年5 月
    5 日凌晨4 時許，至高雄縣鳳山市○○○路40號前，強行攔
    下原告駕駛所有車牌號碼ＡＨ－1086、國瑞廠牌、1992年份
    、1500西西藍色自小客車（下稱系爭車輛）。之後，被告將
    原告拉出車外，毆打及拉扯原告離開當時所在地達百公尺之
    遠，限制原告行動自由達30分鐘後，幸經警員到場將兩造帶
    回派出所處理。嗣被告於同日上午，在高雄縣鳳山戶政事務
    所前，將系爭車輛開走，並停放於高雄縣鳳山市○○○路21
    3 巷48號前，為警員於96年5 月23日，在高雄縣鳳山市○○
    ○路213 巷48號前扣押後，返還原告，經檢查結果，發現系
    爭車輛之門鎖及部分零件遭被告破壞。致原告受有車損新台
    幣（下同）30,070元及非財產上損害0000000 元等情。爰依
    民法侵權行為法律關係提起本訴，並聲明：被告應給付原告
    1,030,070 元，及自起訴狀送達之翌日即96年11月27日起至
    清償日止，按年息百分之5 計算之利息之判決。願供擔保，
    請准宣告假執行。
二、被告則以：原告積欠伊雇主的錢未還，適伊在路上遇到原告
    ，要原告說明如何還雇主的錢，並要原告到派出所去談，惟
    遭原告拒絕，旋原告要離開，伊有拉原告，不讓他走，但未
    毆打原告。因為原告沒有辦法還錢，所以與伊雇主協商，同
    意讓伊雇主將系爭車輛先開走，做為擔保，然原告卻未將車
    輛鑰匙交付伊雇主，所以伊雇主乃請開鎖的人打開車門，最
    後由伊將系爭車輛開到伊雇主公司所在地放置，伊並未損害
    系爭車輛等語，資為抗辯。爰聲明：原告之訴駁回。
三、兩造不爭執事項
（一）被告因強制及傷害原告行為，經本院刑事庭以96年度訴字
      第2955號判處有期徒刑4 月，上訴後，現由台灣高等法院
      高雄分院以97年度上訴字第979 號審理中（下稱系爭刑事
      ）。
（二）原告所有車牌號碼ＡＨ－1086、國瑞廠牌、1992年份、15
      00西西藍色自小客車。
（三）被告於96年5 月5 日上午，在高雄縣鳳山戶政事務所前，
      將系爭車輛開走，並停放於高雄縣鳳山市○○○路21 3
      巷48號前，嗣為警員於96年5 月23日，在高雄縣鳳山市○
      ○○路213 巷48號前扣押後，返還原告。
（四）系爭車輛損害修復材料費11570 元，沒有折舊問題。
四、兩造本院審理中協商爭執事項為：（一）被告是否強制及傷
    害原告？是否損害系爭車輛？（二）系爭車輛是否受損害？
    所生損害修復金額是否為工資18500 元、材料費11570 元，
    合計30070 元？原告得否以系爭車輛受損，請求被告給付修
    車費用30070 元？（三）原告以遭受被告強制及傷害為由，
    請求給付非財產損害賠償0000000 元，有無理由？是否過高
    ？茲分述如下：
（一）被告是否強制及傷害原告？是否損害系爭車輛？
  １、原告主張被告強制原告自由，並毆打原告及損害爭車輛之
      門鎖及部分零件等情，而按被告固承認因為原告要離開，
      伊才拉原告，不讓他走，惟否認強制、毆打原告及損害系
      爭車輛，並以前揭情詞置辯云云。
  （２）經查，被告在高雄縣鳳山市○○○路40號前，如何將原
        告強拉至被告居住之諾貝爾大樓住處樓下附近之事實，
        業據原告於系爭刑事及本院審理中陳述綦詳，核與被告
        及證人即諾貝爾大樓警衛蘇直貴先後於系爭刑事審理中
        到庭陳述：伊見原告在高雄縣鳳山市○○○路40號前出
        現，故拉住原告，詢問何時清償欠款，因原告要跑走，
        伊無法伸手撥打電話報警，便將原告拉往伊住處即諾貝
        爾大樓前，拉住原告約半小時，因為警方經過很久始到
        場處理（見系爭刑事第一審卷第18 頁 第7 行至第11行
        、第123 頁倒數第1 行至第5 行被告筆錄）等語；被告
        是諾貝爾大樓之住戶，伊於96年5 月5 日，在該大樓警
        衛室服勤時，因車輛管理員至警衛室表示有人打架，當
        時約凌晨3 時40分許，見到兩造在距離伊約50公尺處的
        中山東路旁，相互拉扯，未見何人較佔上風，之後，因
        影響車輛出入，乃報警處理，警方於同日凌晨約4 時10
        分許到場（見系爭刑事第一審卷第83頁第8 行至第85頁
        第2 行蘇直貴筆錄）等詞大致相符，堪認被告於上揭時
        地，與原告拉扯約30分鐘許，之後，因警方到場處理，
        始停止拉扯。顯見原告並不願隨同被告前往上開大樓，
        足認被告確實違反原告意願，而強行拉扯原告，前往伊
        住處，自屬強制妨害原告自由離去之權利。是被告以上
        揭情詞置辯云云，即難採信。
  （２）次查，被告於強行拉扯原告期間，因遭原告反抗，乃同
        時毆打原告，造成原告受有胸壁、頸部、背部挫傷、左
        上臂挫傷及下肢多處挫傷等情，迭據原告於系爭刑事審
        理中陳述：伊於96年5 月5 日凌晨，在伊經營的店面前
        ，遇到被告，被告攔下伊，要求伊隨同前往被告住處，
        因伊不從，遂遭被告拉住衣領並毆打頭、頸部及手部，
        沿途，被告復以手毆打伊胸部，以腳踢伊腹部及腳部，
        拉扯間，伊有跌倒，又遭被告毆打背部（見系爭刑事第
        一審卷第41頁第9 行至第24行、第47頁第6 至倒數第4
        行筆錄）等語；暨於本院審理中陳稱等詞（見本院卷第
        50頁正反面）綦詳，復有原告提出瑞生醫院96年5 月5
        日出具診斷證明書（附於系爭刑事警卷第38頁）記載原
        告受有：胸壁、頸部、背部挫傷、左上臂挫傷及下肢多
        處挫傷乙節可稽，本院互核原告陳稱上情，暨原告於被
        告拉扯間跌倒，並遭被告毆打，可能產生之挫傷及受傷
        部位等情以觀，認原告指稱上情，堪予採認。從而，被
        告否認毆打原告，並以上詞置辯云云，同難採信。
  （３）此外，參以被告因強制及毆打原告，造成原告受有胸壁
        、頸部、背部挫傷、左上臂挫傷及下肢多處挫傷之事實
        ，經系爭刑事第一、二審判處有期徒刑4 月，得易科罰
        金等情，亦為兩造所不爭執，並有系爭刑事第一審判決
        附卷可稽，且據本院依職權調閱系爭刑事第一審卷證查
        明綦詳，益堪認被告確實強制及毆打原告成傷無訛。是
        被告否認強制及毆打原告云云，洵難採信。
  ２、原告主張：被告開走系爭車輛，經警發現查扣系爭車輛，
      並返還原告後，經伊檢查結果，發現系爭車輛之門鎖及部
      分零件遭被告破壞云云，固據提出訴外人上益汽車企業有
      限公司車輛修護估價單影本2 紙為證，而按被告對於原告
      提出上開估價單，雖表示無意見，惟否認損害系爭車輛，
      並以：原告因為沒有辦法還錢，所以與伊雇主協商，同意
      讓伊雇主將系爭車輛先開走，做為擔保，然原告卻未將車
      輛鑰匙交付伊雇主，所以伊雇主乃請開鎖的人打開車門，
      最後由伊將系爭車輛開到伊雇主公司所在地放置，伊並未
      損害系爭車輛等語置辯。
  （１）經查，被告為開走系爭車輛，而請人來開鎖乙節，業據
        被告陳述綦詳，核與證人即被告之僱用人王仁賢於系爭
        刑刑第一審審理中到庭證述：可能是被告叫人來開銷，
        因為伊叫被告想辦法將系爭車輛開走；伊有叫被告去打
        個鎖，將系爭車輛暫時開回工廠保管（見系爭刑事第一
        審卷第111 頁及第11 5頁筆錄）等語大致相符，已徵被
        告係請人配鎖，而開走系爭車輛。此參諸系爭刑事第一
        審判決亦認定：「．．本件被告雖未經甲○○（原告）
        同意，擅自配製汽車鑰匙，將甲○○所有原停放在鳳山
        戶政事務所前之汽車駛離．．」（見系爭刑事第一審判
        決第11頁第7行至第9行）等情益明。
  （２）次查，被告受雇主王仁賢指示，將原告之系爭車輛駛雇
        主的公司停放，其後，系爭車輛即由雇主公司管領支配
        之事實乙節，業據被告於系爭刑事審理中陳述：伊依指
        示請開鎖的人開鎖，將原告所有系爭車輛駕駛至日元公
        司工廠，所配製之鑰匙與汽車均放置於公司（見系爭刑
        事第一審卷第118 頁第倒數第16行至第17行）等語綦詳
        ，核與王仁賢於系爭刑事第一審審理中證述：伊交代被
        告將系爭車輛開往工廠停放，因聯絡不上原告，且工廠
        將搬遷，便囑員工乙○○將車開往他處停放等詞大致相
        符。此參諸系爭車輛係在高雄縣鳳山市○○路213 巷48
        號前，為警查獲，並非在被告住處被查扣乙節，有搜索
        扣押筆錄及扣押物品目錄表附於系爭刑事卷（見系爭刑
        事警卷第32頁至第35頁）益明。堪認被告依王仁賢指示
        ，將系爭車輛開回雇主公司停放後，即由王仁賢處理。
        而按被告既依指示配鎖將系爭車輛開往雇主王仁賢公司
        停放，並於停放後，即交由王仁賢處理，衡情，已難謂
        被告為開走系爭車輛，而破壞車門鎖，暨於車輛使用中
        ，加損害於系爭車輛部分零件。是原告以上情指摘被告
        損害系爭車輛門鎖及部分零件云云，即難遽採。
  （３）又查，警方於查獲系爭車輛，經通知原告領回時，曾詢
        問原告查明車內是受有任何損害，經原告答稱：車內並
        無任何財損乙節，亦有警方調查筆錄附於系爭刑事警卷
        可稽（見警卷第18頁），堪予認定。而按原告所有系爭
        車輛，於原告領回時，苟遭他人破壞，致生損害，衡情
        ，原告於領回車輛時，自會向警員陳報。惟被告於領回
        系爭車輛時，既未向警方表示上情，自難僅憑其事後之
        陳稱，遽認被告破壞系爭車輛之門鎖及部分零件。
  （４）末查，原告所有系爭車輛倘遭被告破壞，衡情，於警方
        查獲系爭車輛時，或其後，亦應於系爭刑事偵查中，追
        加告訴被告毀損車輛部分，惟按原告始終未就車輛受損
        部分，於系爭刑事偵、審中告訴被告毀損車輛乙節，為
        原告所自承，堪予認定。益徵原告主張上情云云，難予
        採信。綜上，原告既無法舉證證明被告確有損害系爭車
        輛門鎖及部分零件之事實，則其主張被告毀損其車輛，
        應負毀損車輛侵權行為損害賠償責任云云，洵屬無據。
（二）系爭車輛是否受損害？所生損害修復金額是否為工資1850
      0 元、材料費11570 元，合計30070 元？原告得否以系爭
      車輛受損，請求被告給付修車費用30070 元？
      經查，原告無法舉證證明被告確有損害系爭車輛門鎖及部
      分零件之事實，業如上述。從而，原告主張系爭車輛受有
      損害，暨所生損害修復金額為工資1850 0元、材料費1157
      0 元，合計30070 元等情，即無審究必要，併予敘明。
（三）原告以遭受被告強制及傷害為由，請求給付非財產損害賠
      償0000000 元，有無理由？是否過高？
  １、按因故意或過失，不法侵害他人之權利者，負損害賠償責
      任。民法第84條第1 項前段著有明文；又按不法侵害他人
      之身體、健康、名譽、自由、信用、隱私、貞操，或不法
      侵害其他人格法益而情節重大者，被害人雖非財產上之損
      害，亦得請求賠償相當之金額。民法第195 條第1 項亦揭
      有明文。本件被告強制及毆打原告，造成原告受有胸壁、
      頸部、背部挫傷、左上臂挫傷及下肢多處挫傷之事實，業
      如前述，堪認被告故意侵害原告之身體權及自由權，揆諸
      前開說明，被告自應負擔損害賠償責任。從而，原告依據
      上揭侵權行為損害賠償法律關係，訴請被告賠償損害，自
      屬有據。
  ２、原告主張遭到被告強制及毆打，致受有胸壁、頸部、背部
      挫傷、左上臂挫傷及下肢多處挫傷，而被告迄今仍否認強
      制及毆打乙節，造成伊受有相當大的精神痛苦，爰請求被
      告賠償非財產上損害0000000 元等情。經查，原告係民國
      40年2 月4 日出生，教育程度為大專畢業，千大實業有限
      公司負責人，擔任中華民國集仁慈善基金會理事長，財產
      總額約200 餘萬元，名下無不動產、車子或存款，已婚等
      情，業據原告於本院審理中陳述綦詳，並為被告所不否認
      ，且有稅務電子閘門財產所得調件明細表（下稱明細表）
      1 份附卷可稽，堪可認定。被告係民國57年12月10日出生
      ，教育程度國中畢業，目前無業，名下除有一部福特六和
      汽車外，無其他任何不動產，95年年收入約390000元等情
      ，亦據被告陳述綦詳，並為原告所不爭執，且有明細表1
      份附卷足憑，堪予認定。依上所述，顯見原告教育程度高
      於被告，且原告所得、財產、職業及社會身分地位亦均高
      於被告。至依兩造年齡及身體狀況而言，被告則均優於原
      告。次查，原告受傷部位，遍及胸壁、頸部、背部、左上
      臂及下肢等處，傷害程度多屬挫傷，顯見被告違反原告意
      願，強制拉扯原告達30餘分鐘，不顧原告的身體感受，引
      起原告精神及肉體上之痛苦，應非輕微。此外，參酌被告
      自侵害事故發生後迄今，非但未與原告達成和解，賠償其
      任何損害，即於本院審理中，自始至終均否認強制傷害原
      告，足見被告迄無悔意或賠償之誠意。綜上，本院審酌兩
      造上述身分、地位、教育、經濟能力及原告所受傷害程度
      、痛苦，並被告事後態度等情節後，認原告請求非財上損
      害部分，以200000元為適當。至逾上開範圍之請求，尚屬
      無據，應予駁回。
五、末按以身體被傷害而請求金錢賠償者，固不得依民法第二百
    十三條第二項請求就該金錢加給利息，惟被害人如已催告侵
    權行為人賠償，侵權行為人支付該金錢遲延時，則被害人應
    自得依民法第232 條第1 項、第229 條第2 項之規定，請求
    自催告時起，按年息5%計算之法定遲延利息（最高法院70年
    台上字第689 號判例意旨參照）。經查，原告提起本件民事
    訴訟，其附帶民事起訴狀繕本於96年11月26 日 送達被告乙
    節，有送達證書1 紙附卷可參，堪可認定。從而，原告依民
    法第184 條第1 項前段、第195 條第一項侵權行為損害賠償
    法律關係，請求被告給付200000元，及自96年11月27日起至
    清償日止，按週年利率百分之5 計算之利息，為有理由，應
    予准許；逾此部分之請求，則無理由，應予駁回。
六、本件所命給付金額未逾500000元之判決，就原告勝訴部分，
    爰依職權為假執行之諭知；至原告敗訴部分，其假執行之聲
    請，因訴之駁回，失其依據，應予駁回。又本件並無訴訟費
    用之支出，爰不為訴訟費用負擔之諭知，併予敘明。
七、本件事證已臻明確，兩造其餘攻擊防禦方法及舉證，核於判
    決結果不生影響，爰不一一論斷，附此敘明。
八、結論：原告之訴為部分有理由，部分無理由，依民事訴訟法
    第389 條第1 項第5款，判決如主文。
中    華    民    國    97    年    10    月    17    日
                      民事第六庭法  官  李昭彥
正本係照原本作成。
如不服本判決，應於送達後20日內，向本院提出上訴狀並表明上
訴理由，如於本判決宣示後送達前提起上訴者，應於判決送達後
10日內補提上訴理由書（須附繕本）。
中    華    民    國    97    年    10    月    17    日
                                書記官  余幼芳


司法院資訊處製作；財團法人民間司法改革基金會備份。
